臺灣新竹地方法院刑事判決　　　　　　　　　　　　　　　九十年度訴字第二一號
　　公　訴　人　臺灣新竹地方法院檢察署檢察官
　　被　　　告　乙○○
　　指定辯護人　本院公設辯護人林建和
右列被告因偽造貨幣等案件，經檢察官提起公訴（八十九年度偵字第一一七三號），
本院判決如左：
    主  文
乙○○意圖供行使之用而收集偽造之通用紙幣，處有期徒刑年貳月。
偽造之新臺幣壹仟元通用紙幣拾壹張沒收之。
    事  實
一、乙○○於民國八十九年二月十日下午某時許，在新竹市○○路與城北街之交叉路
    口旁，拾獲所有人不詳且於不詳時間內離本人持有之MOTOROLA牌3688型行動電話
    一支後，乃基於為自己不法之所有，及基於欲供行使之用而收集偽造通用紙幣之
    意圖，將該離本人持有之行動電話據為己有，並於同年二月十六日下午某時許，
    在新竹市○○路、成功路交叉路口之鐵路旁，明知綽號「志文」之姓名年藉均不
  詳之成年男子所持有面額新臺幣（下同）一千元之紙鈔十一張均屬偽鈔，仍將該
    行動電話交付該綽號「志文」者，並向該綽號「志文」者收取放置前揭一千元之
    偽鈔十一張之紅包袋後，再將紅包袋置於上衣口袋，以隨身攜帶準備隨時趁機行
    使該偽鈔。嗣於八十九年二月十七日凌晨二時許，為警在新竹市○○路、民富街
    口處查獲，並扣得上揭面額一千元之偽鈔十一張等物。
二、案經新竹縣警察局竹北分局報請臺灣新竹地方法院檢察署檢察官偵查起訴。
    理  由
一、訊據被告乙○○固不否認於前揭時地拾獲上開行動電話後據為已有，為警查獲時
    確自其處扣得面額一千元之偽鈔十一張等情，惟矢口否認有何欲供行使之用而收
    集偽造通用紙幣之犯行，辯稱：伊在收受時，對方就是將紙鈔放在紅包袋中交給
    伊，伊沒有打開看，也不知道是偽鈔，後來知道後，也有打手機找「志文」，他
    說會再拿真鈔跟伊換，所以才會將偽鈔帶在身上，伊如果事先就知道是偽鈔，又
    怎麼會在紅包袋中寫上偽鈔二字云云。經查：（一）被告於右揭時地拾獲上開行
    動電話後，以易持有之意為所有予以侵占，並將該行動電話交予綽號「志文」者
    ，換回面額一千元之偽鈔十一張等情，業據被告供承不諱，且有前開面額一千元
    之偽鈔十一張扣案足資佐證，而上開紙鈔經送中央印製廠鑑定結果，該批紙鈔均
    以彩色雷射輸出方式（含彩色影印）仿印，紙質與真鈔不同，安全線以金屬線夾
    於兩張紙間仿造，水印以灰色墨印在背面紙張後面再與正面裱合而成等情，亦有
    中央銀行發行局九十年八月三日（九○）台央發字第○○○四一五一八號函一份
    在卷足稽，足見扣案之紙鈔確屬偽鈔無疑。（二）被告雖以上揭情詞置辯，然上
    揭手機已有摔過痕跡，約有八成新等情，已為被告於偵訊時所自承，雖被告於本
    院調查時辯稱：當時有換過外殼等語，然手機乃一精密機具，若曾經摔過，縱使
    其外部構造仍然完整，惟內部構造必當有所減損，此應為一般人所具有之常識，
    而該類型手機於案發當時之市價在一萬餘元上下，被告亦不否認當時雙方是談妥
    一萬一千元之代價等情，是以在市場上已不乏價格低廉手機之情況下，上開價額
    之手機應屬於較高價值之機種，衡情買受人自會在買受時賦予更多諸如詳細檢查
    、詢問之前使用情況、是否為水貨等之注意，然被告本身並非為行動電話之銷售
    業者，交易地點又在鐵路旁，在此均異於一般交易常情之情況下，該綽號「志文
    」者猶願意以一萬一千元之價格與被告成交，被告亦明知該綽號「志文」者不可
    能以一萬一千元之價格買受，然綽號「志文」者竟也交付一萬一千元之千元紙鈔
    予被告，足證雙方應已知悉係以偽造之紙幣為交易客體至明。（三）被告又辯稱
    ：當時收受後，只在紅包袋上按一下，從袋口看的出來是鈔票云云，然被告和該
    綽號「志文」者是在案發前三個多月在電動玩具店認識的，只見過四次面等情，
    已為被告自承在卷，且被告於歷次偵審中均無法提供該綽號「志文」者之詳細姓
    名年籍資料供法院傳喚，足徵其和該綽號「志文」者並非熟稔之人，而被告和綽
    號「志文」者所談妥交易價格是一萬一千元，此數目非少，而被告亦自承當時所
    收受之紅包袋袋口僅是折起，並未彌封等情，則被告暨係和並不相熟之人交易，
    價格又係一萬一千元，如此被告又豈有不於收受裝有鈔票之紅包袋時將之打開予
    以點收以確定確係收受如此金額之理？而被告於本院調查時曾供述：當時該綽號
    「志文」者有說就當作係給個紅包等語，然被告已一再表明該手機是以一萬一千
    元之價格賣給綽號「志文」者一節，如此雙方之間僅係存在單純買賣關係，對方
    又豈需如被告所言係要給被告紅包？凡此均有違常情，被告辯稱收受當時不知是
    偽鈔云云，顯不足採。（四）又查被告如果真係出售手機予他人時因一時不查是
    以收到偽鈔，則其僅需表明此事實即可，然被告於偵訊時，初先供稱前開手機是
    在新竹市○○路二段二百二十五號大昌當舖所買，而偽造之紙幣係其友人屠龍華
    （另經臺灣新竹地方法院檢察署檢察官為不起訴處分在案）為交換手機所交付云
    云，惟嗣後發現上情遭證人即大昌當舖負責人陳新鑫及屠龍華否認後，始坦認手
    機是其在路旁所拾獲，並指稱偽造之紙幣係綽號「志文」之男子所交付，是其前
    後陳述反覆不一，足徵畏罪情虛。雖被告於本院調查時復辯稱是因之前和屠龍華
    有爭執，是以誣攀等語，然被告應明知其所指訴屠龍華部分只要一經調查必將會
    被發現係蓄意誣指，然其卻猶仍為之，而蓄意遮掩收受上揭偽鈔之過程，益徵其
    所辯於收受時不知是偽鈔一節非屬真實。（五）再者，被告既知悉他人所交付者
    是偽造之紙幣，不但未將之丟棄反而隨身攜帶於口袋內，其收集偽造紙幣欲供其
    行使之意圖至為顯然。被告雖於偵訊時辯稱：帶在身邊是因為放在家裡怕被查獲
    云云，惟若被告無行使之意圖，單純置放家中並無刑責，實毋庸擔心為警所查獲
    。若其誤認單純持有而無行使之意圖亦構成犯罪，則衡情必丟棄之或藏放於家中
    或其他處所之隱密處，而非仍內裝於鮮紅之紅包袋內並置於上衣口袋之明顯處而
    隨身攜帶。而被告嗣於本院調查時又改辨稱：是因當時該綽號「志文」者說要拿
    真鈔來換，所以隨身攜帶云云，然被告自始至終均無法提供該綽號「志文」者之
    詳細姓名年籍資料供法院調查以實其說，且上揭偽鈔由紙質、印刷等外觀已明顯
    可以看出是偽鈔等情，為被告所不否認，如此綽號「志文」者必亦知悉上情，其
    又豈有可能會如被告所辯：已告知將會出面以真鈔換回假鈔，而毫不擔心被告已
    報警追緝？是以被告上開所辯顯亦違常情而不足採信。（六）末查，被告雖復辯
    稱：如其早知是偽鈔，又為何會在紅包袋上寫下偽鈔二字云云，然扣案之紅包袋
    已於為警查獲時因被告和警察拉扯導致破損，是以無從認定紅包袋上是否果有偽
    鈔二字，亦無法認定該偽鈔二字確為被告所書寫。且縱使紅包袋上確經被告書寫
    偽鈔二字，然被告既將偽鈔置於紅包袋中，且案發當時正值過年期間，被告為防
    該裝有偽鈔之紅包袋因和其他紅包袋有所混淆，是以書寫偽鈔二字在其上以資識
    別，是自難僅以此即為被告未為上揭犯行之有利認定，自屬當然。參諸被告為警
    查獲時正值過年期間，依我國年節風俗，尊長者多以紅包袋內裝新鈔於除夕夜給
    予年幼者以為壓歲，並討個吉利，遂使一般社會大眾對過年期間內裝於紅包袋之
    紙鈔，多會有表示該紙幣係甫從金融機構領出之新鈔之既定印象。而被告明知上
    揭紙鈔均係偽鈔，卻一反常情而仍以鮮紅醒目之紅包袋內裝，並置於上衣口袋之
    隨手可取出之處，其欲利用上述社會一般通念，而於其行使偽造紙幣時，使相對
    人疏於警覺並陷於錯誤而收受，減少其行使偽造紙幣之障礙，尤證其意圖供行使
    之用而收集偽造紙幣之犯行。綜合以上，被告所辯均顯屬事後卸責之詞，難以憑
    採，本件事證明確，被告犯行洵堪認定。至證人甲○○雖於本院調查時結證稱：
    當時被告曾打電話告訴伊，曾賣人家手機，人家拿假鈔給他，因而被騙等語，然
    證人並未在場親眼目睹上開過程，其所知悉者均是被告事後告知之內容，是亦難
    僅以此即為被告未為上揭犯行之認定，附此敘明。
二、核被告乙○○所為係犯刑法第三百三十七條之侵占離本人所持有之物罪及第一百
    九十六條第一項之意圖供行使之用而收集偽造之通用紙幣罪。被告所犯上開二罪
    間，具有方法結果之牽連關係，依刑法第五十五條之規定，應從較重之刑法第一
    百九十六條第一項之罪論。爰審酌被告不思以正途賺取報酬，卻意圖供行使之用
    ，而收集取得千元偽鈔紙幣，犯罪後又飾詞狡辯，惟念渠所收集偽鈔之張數為十
    一張，所生之危害尚非重大等一切情狀，量處如主文所示之刑，以資懲儆。又扣
    案之偽造千元通用紙幣十一張，不問屬於被告與否，應均依刑法第二百條之規定
    沒收之。
據上論斷，應依刑事訴訟法第二百九十九條第一項前段，刑法第一百九十六條第一項
、第三百三十七條、第二百條、第五十五條，罰金罰鍰提高標準條例第一條前段，判
決如主文。
本案經檢察官吳金棟到庭執行職務。
中        華        民        國    九十一    年      二    月    八    日
                                  臺灣新竹地方法院刑事第二庭
                                        法  官    楊  惠  芬
右正本證明與原本無異。
如不服本判決，應於判決送達後十日內向本院提出上訴狀( 應附繕本 )，上訴於
臺灣高等法院。
                                        書記官    吳  鈺  敏
中        華        民        國    九十一    年      二    月    八    日
附論本案論罪科刑法條：
刑法第一百九十六條第一項：
行使偽造、變造之通用貨幣、紙幣、銀行券，或意圖供行使之用而收集或交付於人者
，處三年以上十年以下有期徒刑，得併科五千元以下罰金。
